【裁判字號】    89,再,79
【裁判日期】    900326
【裁判案由】    損害賠償
【裁判全文】
台灣高等法院民事判決  八十九年度再字第七九號
      再審原告  甲○○
      再審被告  乙○○
右當事人間損害賠償事件，再審原告對於中華民國八十九年七月十一日本院八十九年
度上字第六二○號確定判決提起再審，本院判決如左：
    主    文
再審之訴駁回。
再審訴訟費用由再審原告負擔。
    事    實
甲、再審原告方面：
壹、聲明：
一、臺灣臺北地方法院八十八年度訴字第五三○三號、本院八十九年度上字第六二○
    號確定判決（下稱原確定判決）關於命再審原告給付再審被告新台幣一十萬零七
    百三十元及其法定遲延利息暨訴訟費用部分廢棄。
二、右廢棄部分，駁回再審被告在前訴訟程序第一審之訴。
三、再審及前訴訟程序第一、二審訴訟費用由再審被告負擔。
貳、陳述：
    診斷書所載再審被告所受之傷痕，僅部分係因再審原告行使正當防衛所造成，其
    餘部分為再審被告站立不穩跌倒或自己造成，非均由再審原告傷害所致。依該診
    斷書所示，其傷痕係兩種不同兇器造成，前訴訟程序拒不鑑定是否由再審原告傷
    害所造成。又再審原告於前訴訟程序中提出現場照片，以證明事發地點為高低不
    平傾斜之路面，再審被告於該處打人，稍受反擊，即會跌倒受傷，前訴訟程序就
    上開重要證據不予斟酌，爰依民事訴訟法第四百九十六條第一項第九款、第十三
    款、第四百九十七條規定，對原確定判決提起再審之訴。
參、證據：提出判決正本、筆錄及書狀等為證。
乙、再審被告方面：
    本件未經言詞辯論，再審被告方面無聲明及陳述可資記載。
丙、本院依職權調閱本院八十九年度上字第六二○號民事卷。
    理    由
一、本件再審原告主張：再審被告所受之傷勢中，僅部分係因伊行使正當防衛所造成
    ，其餘部分則為再審被告跌倒或自己造成，前訴訟程序拒不鑑定診斷書所示之傷
    痕究係何兇器所造成，是否均受伊傷害所致；又事發地點為高低不平傾斜之路面
    ，再審被告於該處打人，自行跌倒受傷，前訴訟程序就足以影響判決之重要證據
    即現場照片亦漏未斟酌，爰依民事訴訟法第四百九十六條第一項第九款、第十三
    款、第四百九十七條規定，提起本件再審之訴，求為將本院八十九年度上字第六
    二○號原確定判決廢棄，並駁回再審被告在第一審之訴之判決。
二、按民事訴訟法第四百九十六條第一項第九款所載為判決基礎之證物係偽造或變造
    者，固得為再審理由，但依同條第二項規定，此種偽造變造之情形，應以宣告有
    罪之判決已確定，或其刑事訴訟不能開始或續行，非因證據不足者為限，否則即
    非合於法定之要件。本件再審原告主張依再審被告於前訴訟程序所提之診斷書所
    示，其所受之傷為兩種不同之兇器造成云云，但未陳明為原確定判決基礎之何種
    證物有偽造變造之情形，且並無何人因此而受有罪判決之宣告確定，或其刑事訴
    訟非因證據不足而不能開始或續行，顯與民事訴訟法第四百九十六條第一項第九
    款及第二項規定不合，自不足據為再審之理由。
三、又按當事人發現未經斟酌之證物或得使用該證物，以如經斟酌可受較有利益之裁
    判者為限，得以再審之訴對於確定判決聲明不服，民事訴訟法第四百九十六條第
    一項第十三款定有明文。而所謂當事人發現未經斟酌之證物或得使用該證物，係
    指在前訴訟程序不知有該證物，現始知之，或雖知有此證物而不能使用，現始得
    使用者而言（最高法院二十九年上字第一００五號、三十二年上字第一二四七號
    判例意旨參照）。本件再審原告所主張之現場照片，於前訴訟程序中已提出（見
    八十八年度訴字第五三○三號卷八十九年二月十七日言詞辯論筆錄、證物袋），
    亦經再審原告於本件再審起訴狀自認在卷，顯見該等證據為再審原告於前訴訟程
    序中所已知，且經使用提出於法院，並經法院審酌不予採信，與本款再審事由之
    要件不合。又依民事訴訟法第四百九十六條第一項第十三款規定提起再審之訴，
    須當事人發現之證物，於前訴訟程序未經斟酌，且一經斟酌，即可受較有利之裁
    判者為相當，若該證物在前訴訟程序中已經斟酌，或縱經斟酌，亦不能受較有利
    之裁判者，即不得據以提起再審之訴。查再審原告於前訴訟程序及刑事案件審理
    中均自承「搶掃把木柄反擊」等語，有臺灣臺北地方法院八十八年度易字第二八
    一○號刑事判決正本、答辯狀等附八十八年度訴字第五三○三號案卷可憑，且再
    審原告於刑事案件審理中亦自承「我只是打了幾下．．」（見本院卷一五頁），
    於再審起訴狀內並自認診斷書上所載之傷痕有部分係伊造成（見本院卷五頁），
    原確定判決亦認再審原告係持掃把柄毆打再審被告成傷，是再審被告之傷既係兩
    造相互攻擊所致，縱鑑定診斷書上所載之傷非僅因掃把木柄所造成，再審原告亦
    不能受較有利之判決，再審原告據此提起再審，為無理由。
四、按對於第二審確定終局裁判，如就足影響於判決之重要證物漏未斟酌者，固得依
    民事訴訟法第四百九十七條規定，提起再審之訴。惟查本件再審原告所稱本院八
    十九年度上字第六二○號原確定判決，所漏未斟酌之重要證據，即現場照片及鑑
    定診斷書所載之傷是否為再審原告所造成，原確定判決業經審酌，認該證物為不
    足採，並載明該證物何以不足採之理由（見上開確定判決理由欄第三項）。是則
    再審原告主張原確定判決就上開之重要證物漏未斟酌等語，為無可取。從而，其
    執此提起本件再審之訴，亦為無理由。
五、綜上所述，再審原告依民事訴訟法第四百九十六條第一項第九、十三款、第四百
    九十七條提起本件再審之訴，顯然為無理由，爰不經言詞辯論，以判決駁回之。
六、據上論結，本件再審之訴為顯無理由。依民事訴訟法第五百零二條第二項、第七
    十八條，判決如主文。
中      華      民      國    九十      年      三      月    二十六    日
                                        民事第十四庭
~B1        審判長法官  張劍男
~B2              法官  梁玉芬
~B3              法官  蔡芳齡
中      華      民      國    九十      年      三      月     十九     日
~B        書記官  蔡錦輝


司法院資訊處製作；財團法人民間司法改革基金會備份。
